---
title: "Modul 1: Pengenalan Bahasa R"
author: "Muhammad Apriandito - Technaut Education"
output:
  prettydoc::html_pretty:
    theme: architect
    highlight: github
editor_options: 
  chunk_output_type: inline
---

```{r setup, include=FALSE}
# Set Knit
knitr::opts_chunk$set(tidy.opts = list(width.cutoff = 60), tidy = TRUE)
```

## Selamat Datang di R
Di modul ini kita akan belajar dasar - dasar pemrograman R. Seperti yang sudah dijelaskan, ada beberapa tipe file R yang dapat digunakan untuk menjalankan kodingan R yaitu: R script dan R Markdown. Keseluruhan modul ini akan menggunakan tipe format R Markdown. Dengan format R Markdown, code R dijalankan pada cell yang dikatakan "chunk". Untuk menambahkan chunk, kita dapat menggunakan tab "insert" atau menekan tombol ```ctrl + alt + i``` untuk windows atau ```command + alt + i``` untuk mac. 

```{r}
# Ini adalah chunk
print("ini adalah chunk")
```

Sekarang kamu sudah mengetahui cara menuliskan dan menjalankan kode R. Mari kita mulai berkenalan lebih lanjut dengan R.

## Operasi Aritmatik
Seperti bahasa  pemrograman lainnya, R dapat  melakukan operasi matematika seperti: pertambahan, pengurangan, perkalian, dan lainnya. 

```{r}
# Pertambahan
5 + 5
```

```{r}
# Pengurangan
5 - 5
```

```{r}
# Perkalian
3 * 5
```

```{r}
# Pembagian
5 / 2
```

```{r}
# Pangkat
2^5
```

```{r}
# Modulo
28 %% 6
```

## Variable Assignment
R memungkinkan kita untuk menyimpan nilai dalam bentuk variable. Untuk melakukannya, kita dapat menggunakan perintah  ```<-``` atau ```=```.

```{r}
# Contoh membuat variabel dengan  "<-"
contoh_variabel <- 4

# Print nilai variabel
print(contoh_variabel)
```

```{r}
# Contol membuat variabel dengan  "="
contoh_variabel_2 = 2
```

```{r}
# Contoh penggunaan variabel
harga <- 2000
kuantitas <- 3

jumlah_kuantitas <- harga * kuantitas
print(jumlah_kuantitas)
```

## Tipe Data
R memiliki 5 tipe data utama yaitu:
- Numeric
- Integer
- Character
- Logical
- Complex

Berikut contoh masing-masing tipe data

### Numeric
```{r}
# Contoh tipe data numerik
n <- 1.2

# Melihat tipe data
class(n)
```

### Integer
```{r}
# Contoh tipe data Integer
i <- 2L

# Melihat tipe data
class(i)
```

```{r}
# Mengkonversi data numerik menjadi integer
i_from_n <- as.integer(n)

# Melihat nilai
print(i_from_n)

# Melihat tipe data
class(i_from_n)
```

### Character
```{r}
# Contoh tipe data character
c <- "SBM - ITB"

# Melihat tipe data
class(c)
```

### Logical
```{r}
# Contoh tipe data character
l <- TRUE

# Melihat tipe data
class(l)
```

### Complex
```{r}
# Contoh tipe data complex
com <- 3 + 2i

# Melihat tipe data
class(com)
```

## Struktur Data
R memiliki beberapa struktur data yaitu:
- Vectors
- Lists
- Matrices
- Arrays
- Factors
- Data Frames

Berikut contoh masing-masing struktur data

### Vektor 
```{r}
# Contoh Vektor
v <- c(1, 2, 3)
class(v)
```

### List
```{r}
l <- list(1, "a", TRUE, 1 + 4i)
class(l)
```

### Matrix 
```{r}
# Contoh Matrix
m <- matrix(c(1:3))
class(m)
```

### Factor
```{r}
# Contoh Factor
f <- factor(c("Fashion", "Kuliner", "Media", "Otomotif", "Media", "Kuliner"))
class(f)
```

### Dataframe
```{r}
df <- data.frame(
  Nama = c("Aditya", "Ayush", "Akshay"),
  Usia = c(26, 26, 27),
  BB = c(81, 85, 90),
  Tinggi = c(157,186, 165),
  Salary = c(5000, 6000, 7500)
)

class(df)
```

## Fungsi
Fungsi merupakan sekumpulan baris perintah atau kode yang disusun secara bersama-sama untuk melakukan tugas tertentu. Dalam R, kita dapat menggunakan fungsi bawaan atau membuat fungsi yang baru.

### Fungsi Bawaan
```{r}
# Membuat Vektor Usia
usia <- c(22, 23, 21, 8, 10, 14, 15)

# Menghitung rata-rata usia
mean(usia)
```

### Membuat Fungsi

#### Contoh Fungsi Menghitung BMI
```{r}
# Membuat fungsi untuk mengitung BMI
hitung_bmi <- function(tinggi, berat) {
  return(berat / (tinggi^2))
}
```

```{r}
# Menggunakan fungsi BMI yang sudah dibuat
hitung_bmi(tinggi = 1.57, berat = 63)
```

#### Contoh Fungsi Menghitung Return of Investment
```{r}
# Membuat fungsi untuk mengitung Returm of Imvestment
roi <- function(total_pendapatan, biaya, investasi_awal) {
  return(((total_pendapatan - biaya)/investasi_awal)*0.1)
}
```

```{r}
# Menggunakan fungsi ROI yang sudah dibuat
roi(175, 75, 75)
```
## Percabangan 
Percabangan merupakan fitur pemrograman untuk melakukan tindakan/perintah yang berbeda untuk setiap kondisi boolean yang ditentukan. Berikut ini merupakan contoh-contoh percabangan

### If Statement
```{r}
daftar_pelanggan <- c("Andi", "Joko", "Budi")

pelanggan <- "Agnes"

if (pelanggan %in% daftar_pelanggan) {
print(paste0(pelanggan, " Ada didalam daftar pelanggan"))
}
```

### Else Statement

```{r}
# Contoh Else Statement

if (pelanggan %in% daftar_pelanggan) {
  print(paste0(pelanggan, " Tidak ada didalam daftar pelanggan"))
} else {
  print(paste0(pelanggan, " Tidak ada didalam daftar pelanggan"))
}
```

### If-Else Statement
```{r}
# Contoh If Else Statement

daftar_pelanggan_churn <- c("Agnes", "Mawar")

if (pelanggan %in% daftar_pelanggan) {
  print(paste0(pelanggan, " Ada ada didalam daftar pelanggan"))
} else if (pelanggan %in% daftar_pelanggan_churn) {
  print(paste0(pelanggan, " Ada ada didalam daftar pelanggan yang sudah berhenti berlangganan"))
} else {
  print(paste0(pelanggan, " Tidak ada didalam daftar pelanggan"))
}
```
## Perulangan atau Loop
Perulangan atau loop merupakan sebuah perintah dibuat untuk mengulang secara menerus hingga suatu kondisi tercapai. Ada 2 tipe loop yang umum digunakan yaitu for loop dan while loop. 

### For Loop
```{r}
harga_barang  <- c(2000, 3000, 4000)
for (i in harga_barang) {
  harga_asli <- i - 1000
  print(paste0("Harga Asli = ", harga_asli ))
}
```

### While Loop
```{r}
stock <- 10

while (stock > 0) {
  print(paste0("Jumlah stock = ", stock))
  stock <- stock - 1
}
```

## Package
R Package merupakan kumpulan fungsi/function atau data yang ada di R. Terdapat banyak packages yang dibuat/dikembangkan oleh pengguna lainnya. Berikut contoh-contoh package yang umum digunakan. Untuk dapat menggunakan fungsi yang ada pada suatu package, kita harus menginstall dan memuat packagenya terlebih dahulu. 

### Readr
Package readr berguna untuk mengimport data dengan format .csv atau format lain kedalam environtment R.

```{r}
# Install package
install.packages("readr")
```

```{r}
# Load package
library(readr)
```

```{r}
# Mengimport Dataset "iris.csv" dari direktori "data/raw"
df_csv <- read_csv("data/raw/iris.csv")
```

### Readxl
Package readxl berguna untuk mengimport data dengan format .xlsx atau .xls kedalam environtment R.

```{r}
# Install package
install.packages("readxl")
```

```{r}
# Load package
library(readxl)
```

```{r}
# Mengimport Dataset "iris.xlsx" dari direktori "data/raw"
df_xlsx <- read_xlsx("data/raw/iris.xlsx")
```

