---
title: "Modul 3: Visualisasi Data"
author: "Muhammad Apriandito - Technaut Education"
output:
  prettydoc::html_pretty:
    theme: architect
    highlight: github
editor_options: 
  chunk_output_type: inline
---

```{r setup, include=FALSE}
# Set Knit
knitr::opts_chunk$set(tidy.opts = list(width.cutoff = 60), tidy = TRUE)
```

Visualisasi Data didefinisikan sebagai teknik untuk mempresentasikan data dalam bentuk grafik atau bagan untuk menampilkan informasi yang tersembunyi dalam data agar lebih mudah dipahami oleh pembaca / pengguna laporan. 

Di modul kali in kita akan belajar melakukan visualisasi data menggunakan R. Dataset yang akan kita gunakan masih sama seperti data pada modul sebelumnya yaitu Bank Marketing dataset.

## Import Data
Sebelum melakukan visualisasi data, kita harus mengimport dataset terlebih dahulu. 

```{r}
# Load Package readr
library(readr)

# Import data bank-marketing.csv dari direktori data/raw
df <- read_csv2("data/raw/bank-marketing.csv")
```

Kita kemudian dapat melihat rangkuman dataset tersebut menggunakan fungsi glimpse dari Package ```dplyr``` yang telah kita pelajari di modul sebelumnya. 

```{r}
# Load package readr
library(dplyr)

# Melihat rangkuman data
glimpse(df)
```

## Visualisasi data menggunakan base R

Pada dasarnya, dengan R kita dapat melakukan visualiasi tanpa Package apapun.

### Histogram

Kita dapat melakukan visualisasi histogram untuk melihat distribusi umur nasabah dengan funsi hist()

```{r}
# Visualisasi Histogram
hist(df$age)
```

Sayangnya, visualisasi dengan menggunakan base R sangat terbatas. Hasil visualisasinya juga kurang menarik. Dengan demikian, biasanya kita menggunakan Package visualisasi data yang sangat mumpuni yaitu ```ggplot2```.

## Visualisasi data menggunakan ggplot2
ggplot2 merupakan Package untuk visualisasi data yang juga diciptakan oleh Hadley Wickham. ```ggplot2``` memiliki kelebihan dalam pembuatan grafik visualisasi data. Grafik yang diproduksi dapat lebih elegan dan kompleks. Untuk menggunakan package ini, kita harus menginstall dan memuat Package ```ggplot2``` kedalam R environtment kita.

```{r}
# Install Package
install.packages("ggplot2")
```

```{r}
# Load Package
library(ggplot2)
```

### Histogram
Kita akan mencoba untuk melakukan visualisasi histogram dengan variable yang sama menggunakan ```ggplot2```

```{r warning=FALSE}
# Histogram Age
ggplot(data = df, aes(x = age)) +
  geom_histogram(colour = "#e9ecef", fill = "#00bfc4")
```

Jauh lebih menarik bukan? Selain histogram, masik banyak grafik visualisasi lainnya yang dapat diproduksi menggunakan package ```ggplot2```. Berikut beberapa contohnya. 

### Barchart
```{r}
# Bar Chart
ggplot(data = df, aes(x = y, fill = y)) +
  geom_bar()
```

### Scatter Plot
```{r}
# Scatter Plot
ggplot(data = df, aes(x = age, y = balance)) +
  geom_point()
```

```{r}
# Scatter Plot 2
ggplot(data = df, aes(x = age, y = balance, colour = y, fill = y)) +
  geom_point()
```

### Line Plot
```{r}
# line plot
ggplot(data = df, aes(x = campaign, y = duration)) +
  geom_line(colour = "#00bfc4")
```

### Box Plot
```{r}
# Box Plot
ggplot(data = df, aes(x = y, y = age, fill = y)) +
  geom_boxplot()
```

## Kustomisasi Graph
Graph yang dihasilkan melalui ggplot juga dapat dikustomisasi sehingga lebih menarik dan informatif. Berikut ini beberapa contoh kustomisasi yang dapat kita lakukan. Untuk kustomisasi secara lengkap teman-teman melihat dokumentasi ggplot2. 

### Judul dan sub judul
```{r}
# Bar Chart
ggplot(data = df, aes(x = y, fill = y)) +
  geom_bar() +
  labs(
    title = "Perbandingan Nasabah Berlangganan Deposito",
    subtitle = "Bank Marketing Dataset",
    caption = "Sumber Data: Kaggle"
  )
```

### Mengganti Label X dan Y
```{r}
# Bar Chart
ggplot(data = df, aes(x = y, fill = y)) +
  geom_bar() +
  labs(
    title = "Perbandingan Nasabah Berlangganan Deposito",
    subtitle = "Bank Marketing Dataset",
    caption = "Sumber Data: Kaggle"
  ) +
  xlab("Berlangganan Deposito") +
  ylab("Jumlah")
```

### Mengganti Posisi Legenda
```{r message=TRUE, warning=TRUE}
# Bar Chart
ggplot(data = df, aes(x = y, fill = y)) +
  geom_bar() +
  labs(
    title = "Perbandingan Nasabah Berlangganan Deposito",
    subtitle = "Bank Marketing Dataset",
    caption = "Sumber Data: Kaggle"
  ) +
  xlab("Berlangganan Deposito") +
  ylab("Jumlah") +
  theme(legend.position = "none")
```

### Mengganti Tema
```{r}
# Bar Chart
ggplot(data = df, aes(x = y, fill = y)) +
  geom_bar() +
  theme_classic() +
  labs(
    title = "Perbandingan Nasabah Berlangganan Deposito",
    subtitle = "Bank Marketing Dataset",
    caption = "Sumber Data: Kaggle"
  ) +
  xlab("Berlangganan Deposito") +
  ylab("Jumlah") +
  theme(legend.position = "none")
```

### Membuat Interaktif dengan Plotly

```{r message=FALSE, warning=FALSE}
# Load package Plotly
library(plotly)
```

```{r eval=FALSE, include=TRUE}
# Chart interaktif
line_chart <- ggplot(data = df, aes(x = duration, y = balance)) +
  geom_line(colour = "#00bfc4")

ggplotly(line_chart)
```

## Praktek
Sekarang teman-teman sudah paham teknik-teknik melakukan visualisasi data menggunakan Package ```ggplo2```. Sama seperti sebelumnya, saatnya kita meangaplikasikan ke kasus baru. Kita akan menggunakan dataset telco customer churn dataset sama seperti modul sebelumnya. 

```{r}
# Import dataset Telco Customer Churn 
df_churn <- read_csv("data/raw/customer-churn.csv")
```

### Soal
Sama seperti praktik sebelumnya, teman-teman masih berperan sebagai seorang data scientist di perusahaan telekomunikasi. Teman-teman diminta untuk menjawab pertanyaan yang ajukan oleh manajemen. Pertanyaan kali ini terkait dengan tugas visualisasi data menggunakan Package ```ggplot```. 

### Contoh Soal: Visualisasikan banyaknya pelanggan yang churn dan tidak
```{r}
# Jawaban
ggplot(data = df_churn, aes(x = Churn, fill = Churn)) +
  geom_bar()
```

#### Soal 1: Visualisasikan jumlah pelanggan pada masing-masing tipe kontrak

```{r}
# Jawaban soal 1

```

#### Soal 2: Visualisasikan jumlah pelanggan berjenis kelamin laki-laki dan perempuan
```{r}
# Jawaban soal 2

```

#### Soal 3: Visualisasikan hubungan tenure dan jumlah tagihan bulanan, kemudian lihat keterkaitannya dengan keputusan churn (churn atau tidak churn)
```{r}
# Jawaban soal 3

```

#### Soal 4: Visualisasikan jumlah pelanggan laki-laki dan perempuan yang churn
```{r}
# Jawaban soal 4

```

#### Soal 5: Visualisasikan Secara interaktif proporsi pelanggan partner yang churn dan tidak
Petunjuk: Menggunakan ggplotly

```{r}
# Jawaban soal 5

```
